【裁判字號】    99,交訴,327
【裁判日期】    991118
【裁判案由】    肇事逃逸罪
【裁判全文】
臺灣臺中地方法院刑事判決             99年度交訴字第327號
公  訴  人  臺灣臺中地方法院檢察署檢察官
被      告  丙○○
上列被告因肇事逃逸罪案件，經檢察官提起公訴（99年度偵字第
21713 號），被告於準備程序中就被訴事實為有罪之陳述，經本
院合議庭裁定由受命法官獨任進行簡式審判程序，判決如下：
    主    文
丙○○駕駛動力交通工具肇事，致人受傷而逃逸，累犯，處有期
徒刑柒月。
    犯罪事實
一、丙○○前於民國97年間因詐欺案件，經本院判處有期徒刑3
    月確定，甫於97年12月17日易科罰金執行完畢。詎仍不知悔
    改，於99年7 月23日晚間，駕駛車牌號碼X2－8686號自用小
    客車，沿臺中市○村路○○○路往三民西路方向行駛，於同
    日晚間19時5 分許，行經臺中市○村路○○○○街時，因疏
    於注意讓直行車先行，而與沿臺中市○村路○○○○路往復
    興路方向直行之甲○○騎乘之車牌號碼J9N－508號重型機車
    發生碰撞，致甲○○人車倒地，於右手背、左踝側部受傷（
    （過失傷害部分未據告訴）。詎丙○○於駕駛動力交通工具
    肇致交通事故，使甲○○受有傷害後，未對其施予救護、報
    警處理或採取其他必要措施，竟另行基於肇事逃逸之犯意，
    逕行駕車離開現場。嗣經路人報警，經警循線查獲上情。
二、案經臺中市警察局第三分局報告臺灣臺中地方法院檢察署檢
    察官偵查起訴。
    理    由
壹、程序方面
一、刑事訴訟法第273條之1第1 項規定除被告所犯為死刑、無期
    徒刑、最輕本刑為3 年以上有期徒刑之罪或高等法院管轄第
    一審案件者外，於審判期日前之程序進行中，被告先就被訴
    事實為有罪之陳述時，審判長得告知被告簡式審判程序之旨
    ，並聽取當事人、代理人、辯護人及輔佐人之意見後，裁定
    進行簡式審判程序。查被告丙○○被訴肇事逃逸案件，非前
    開不得進行簡式審判程序之案件，經被告於本院準備程序時
    就被訴之事實為有罪之陳述，且經本院告知被告簡式審判程
    序之旨，聽取被告及檢察官之意見後，爰依刑事訴訟法第27
    3 條之1第1項規定裁定改依簡式審判程序審判之，先予敘明
    。
二、按簡式審判程序之證據調查，不受刑事訴訟法第159條第1項
    規定之限制，刑事訴訟法第273條之2定有明文。此乃因簡式
    審判程序，貴在審判程序之簡省便捷，故調查證據之程序宜
    由審判長便宜行事，以適當之方法行之即可，因此有關傳聞
    證據之證據能力限制規定無庸予以適用。故本案以下所引證
    據，自均得作為認定事實之證據。
貳、實體方面
一、上開犯罪事實，業據被告丙○○於本院審理時坦承不諱，核
    與證人即被害人甲○○、證人游美香於警詢證述情節相符，
    並有宏恩醫院診斷證明書、道路交通事故現場圖、道路交通
    事故調查報告表（一）、（二）各1 份、現場及肇事車輛相
    片17張附卷可稽，足認被告之自白與事實相符，應堪採信。
    故本案事證明確，被告犯行堪以認定。
二、按刑法第185條之4之肇事逃逸罪，以處罰肇事後逃逸之駕駛
    人為目的，俾促使駕駛人於肇事後能對被害人即時救護，以
    減少死傷，是該罪之成立只以行為人有駕駛動力交通工具肇
    事，致人死傷而逃逸之事實為已足，至行為人對肇事有否過
    失，則非所問（最高法院92年度台上字第6541號、94年度台
    上字第2796、3380、3767號判決參照）。是以交通事故一旦
    發生，且發生人員傷亡之情況，不論撞人或被撞，甚或因其
    他事故而造成死傷，只要是在駕駛動力交通工具過程內所發
    生之傷害範圍，經常非於車禍甫發生時，即得依據被害人之
    外觀有無外傷即能判斷，舉凡顱內出血、臟器破裂、非穿透
    性骨折等嚴重傷害，均未必有明顯外傷，因此凡在可能發生
    傷亡之情形下，參與交通事故之駕駛人，即應負有救助之義
    務，任何駕駛人均不能逕自以被害人無明顯外傷等類之粗淺
    觀察，即離開車禍現場任由潛在之傷害擴大，此為刑法第18
    5條之4立法原因之一。本案被告丙○○於當時既明知被害人
    甲○○因擦撞而倒在地上，然卻未下車察看並駕車離去，亦
    未對被害人採取任何救護或其他必要措施，顯與刑法第185
    條之4所欲規範之目的相符，故核被告所為，係犯刑法第185
    條之4 駕駛動力交通工具肇事，致人受傷而逃逸罪。又被告
    前於97年間因詐欺案件，經本院判處有期徒刑3 月確定，甫
    於97年12月17日易科罰金執行完畢，有臺灣高等法院被告前
    案紀錄表在卷可按，其受有期徒刑之執行完畢後，5 年以內
    故意再犯有期徒刑以上刑之本罪，為累犯，應依法加重其刑
    。爰審酌被告駕車造成他人受傷，肇事後更棄被害人於不顧
    ，應予非難，惟念被害人所受傷害輕微，並未危及生命安全
    ，情節較輕，犯後於本院審理時坦承犯行之態度，被告與被
    害人達成和解（見臺中市南區調解委員會調解筆錄），取得
    被害人之諒解等一切情狀，爰量處如主文所示之刑。
據上論斷，應依刑事訴訟法第273條之1第1項、第299條第1項前
段、刑法第185條之4、第47條第1項，判決如主文。
本案經檢察官乙○○到庭執行職務。
中    華    民    國    99    年    11    月    18    日
                  刑事第九庭    法  官  楊文廣
以上正本證明與原本無異。
如不服本判決應於收受判決後10日內向本院提出上訴書狀，並應
敘述具體理由；其未敘述上訴理由者，應於上訴期間屆滿後20日
內向本院補提理由書（均須按他造當事人之人數附繕本）「切勿
逕送上級法院」。
                                書記官  陳靖騰
中    華    民    國    99    年    11    月    18    日
附錄論罪科刑法條
刑法第185條之4
駕駛動力交通工具肇事，致人死傷而逃逸者，處六月以上五年以
下有期徒刑。

司法院資訊處製作；財團法人民間司法改革基金會備份。
